臺灣高等法院高雄分院刑事判決　　　　　　　　九十三年度重上更(四)字第四三號
　　上　訴　人
　　即　被　告　甲○○
　　選任辯護人　周金城
右上訴人因違反著作權法案件，不服臺灣高雄地方法院八十七年度訴字第二七四六號
中華民國八十八年二月十一日第一審判決（起訴案號：臺灣高雄地方法院檢察署八十
七年度偵字第一六四七八號），提起上訴，經判決後，由最高法院第四次發回更審，
本院判決如左：
      主  文
原判決撤銷。
甲○○連續行使偽造私文書，足以生損害於他人，處有期徒刑捌月。仿冒附表編號一
所示商標及如附圖一所示授權文字之光碟片仟肆佰拾柒片、仿冒附表編號二、三
所示商標及如附圖二所示授權文字之光碟片肆仟壹佰拾捌片均沒收。
      事  實
一、甲○○係異次元玩具城（設於高雄市新興區○○○路三之一號）之負責人，為從
    事電視遊樂器、各類遊戲軟體及相關週邊設備買賣之人。又附表編號一所示商標
    係由日商西雅企業股份有限公司（下稱西雅公司）向經濟部中央標準局註冊取得
    商標專用權，附表編號二所示商標係由日商蘇妮股份有限公司（下稱蘇妮公司）
    向經濟部中央標準局註冊取得商標專用權，嗣於八十四年三月間移轉登記予日商
    新力電腦娛樂股份有限公司（下稱新力公司），附表編號三所示商標係由新力公
    司向經濟部中央標準局註冊取得商標專用權，其商標專用期間、專用商品範圍各
    如附表所示。再西雅公司及新力公司所生產之電視遊樂器遊戲光碟在國際及國內
    市場行銷多年，品質著有信譽，為業界及消費大眾所週知。詎甲○○於八十七年
    六月十五日，在異次元玩具城，明知不詳姓名年籍綽號「小傑」之成年男子兜售
    之西雅、新力公司所生產之電視遊樂器遊戲光碟係盜拷之遊戲光碟片，而盜拷之
    遊戲光碟片為行銷之目的，經由電腦遊戲主機執行後，畫面會分別出現如附表編
    號一所示商標（如附圖一）及如附表編號二、三所示商標（如附圖二），屬於未
    得商標權人同意而於同一商品使用相同於他人註冊商標之圖樣之商品，暨畫面會
    分別出現  「P roduced by or under Licensed from Sega Enterprises.LTD」
    （如附圖一）及「Licensed by Sony Computer Entertainment Inc.」（如附圖
    二）之足以為表示經西雅公司、新力公司生產、授權用意證明之文字。甲○○為
    圖營利，仍基於販賣未得商標權人同意於同一商品使用相同於他人註冊商標之圖
    樣之商品及行使偽造準私文書之概括犯意，向「小傑」以每片新台幣（下同）三
    十七元之價格，購入數目不詳之仿冒西雅公司、新力公司商標專用權及偽造表示
    經西雅公司、新力公司生產、授權用意之文字之遊戲光碟片，而後於不詳時間，
    在異次元玩具城，連續以每片五十元之價格出售與不特定人，而行使該偽造表示
    生產、授權等用意之文書，足生損害於西雅公司及新力公司。嗣於八十七年六月
    二十四日上午十一時三十分許，在異次元玩具城，經法務部調查局高雄市調查處
    查扣得甲○○所有供犯罪所用之仿冒附表編號一所示商標及如附圖一所示授權文
    字之光碟片三千四百三十七片、仿冒附表編號二、三所示商標及如附圖二所示授
    權文字之光碟片四千一百三十八片。
二、案經西雅公司、新力公司告訴暨法務部調查局高雄市調查處移送台灣高雄地方法
    院檢察署檢察官偵查起訴。
      理  由
一、上訴人即被告甲○○（下稱被告）於八十七年六月二十四日上午十一時三十分許
    ，在異次元玩具城，遭查扣之光碟片七五七五片均係盜拷之西雅、新力公司所生
    產之電視遊樂器遊戲光碟片，且經由電腦遊戲主機執行後，畫面會分別出現如附
    表編號一所示商標（如附圖一）及如附表編號二、三所示商標（如附圖二），暨
    畫面會分別出現「Produced by or u -nder Licensed from Sega Enterprises.
    LTD」（如附圖一）及「Licensed by Sony Computer Entertainment Inc.」（
    如附圖二）之文字之事實，已經本院前審會同被告甲○○及告訴人西雅、新力公
    司代理人高烊輝勘驗屬實，有勘驗筆錄在卷可憑（見本院更一卷第三十頁），且
    為被告所不爭執，自堪以認定。又附表編號一所示商標係由西雅公司向經濟部中
    央標準局註冊取得商標專用權，附表編號二所示商標係由蘇妮公司向經濟部中央
    標準局註冊取得商標專用權，嗣於八十四年三月間移轉登記予新力公司，附表編
    號三所示商標係由新力公司向經濟部中央標準局註冊取得商標專用權，其商標專
    用期間、專用商品範圍各如附表所示，亦有經濟部中央標準局商標註冊證影本三
    紙附卷可稽（見偵查卷第三五～三六、五二～五四頁）。
二、被告辯護人固辯稱：(一)附表所示商標及事實欄所載授權文字無法證明係儲存在扣
    案光碟中，仍應以科學方法鑑定。(二)扣案光碟需經由電腦遊戲主機執行後，始會
    於電視螢幕顯示事實欄所載授權文字，且被告以低於真品之價格販賣，是被告並
    無主張光碟片為經授權生產之真品，當無行使偽造私文書之故意及行為。(三)被告
    交易過程並未對顧客主張附表所示商標，是被告並無為行銷目的而使用附表所示
    商標，且被告以低於真品之價格販賣，亦無明知為意圖欺騙他人之商品而販賣之
    主觀犯意。經查：
    (一)改裝之告訴人西雅公司之電腦遊戲主機於空機執行時，並不會出現附表編號一
      所示商標及「Produced by or under Licensed from Sega Enterprises.LTD
      」授權文字之畫面（如附圖一所示），放入扣案盜版光碟操作結果，則會出現
      如附圖一所示畫面。另改裝之告訴人西雅公司電腦遊戲主機放入加速卡執行時
      ，固會出現如附圖一所示之畫面，但同時放入加速卡及扣案盜版光碟操作結果
      ，則會先後二次出現如附圖一所示之畫面。此有告訴人西雅公司陳報之電腦遊
      戲主機各種執行結果照片附卷可稽（見本院卷第一一七～一二二頁），且為被
      告及辯護人所不爭執（見本院卷第一００頁）。依上開改裝電腦遊戲主機空機
      執行不會出現如附圖一所示畫面及放入扣案光碟執行會出現如附圖一所示畫面
      ，足認如附圖一所示畫面係儲存在扣案光碟中，且依上開改裝電腦遊戲主機空
      機執行不會出現如附圖一所示畫面、放入加速卡執行會出現如附圖一所示畫面
      及同時放入加速卡、扣案光碟執行會先後二次出現如附圖一所示畫面，亦足認
      如附圖一所示畫面係分別儲存在加速卡及扣案光碟中。又告訴人新力公司之原
      裝電腦遊戲主機因設有地域碼（日本地域碼ＳＣＥＩ或美國地域碼ＳＣＥＡ）
      ，故須原裝電腦遊戲主機之地域碼與原版光碟之地域碼相符，始能執行，故扣
      案之盜版光碟並不能以原裝電腦遊戲主機執行。而改裝電腦遊戲主機因跳過地
      域碼偵測程序，故扣案之盜版光碟可以改裝電腦遊戲主機執行，再改裝電腦遊
      戲主機空機執行時，不會出現附表編號二、三所示商標及「Licensed by Sony
      Computer Entertainment Inc.」授權文字之畫面（如附圖二所示），而改裝
      電腦遊戲主機放入扣案盜版光碟操作結果，除了依美規改裝電腦遊戲主機及日
      規改裝電腦遊戲主機之不同，執行結果出現之地域碼分別為ＳＣＥＩ或ＳＣＥ
      Ａ不同外，均會分別出現如附圖二所示畫面。此有告訴人新力公司陳報之電腦
      遊戲主機執行結果照片附卷可稽（見本院卷第一一一～一一六頁），且為被告
      及辯護人所不爭執（見本院卷第一００頁），依上開改裝電腦遊戲主機空機執
      行不會出現如附圖二所示畫面及放入扣案光碟執行會出現如附圖二所示畫面，
      足認如附圖二所示畫面係儲存在扣案光碟中至明。況被告及辯護人就附表所示
      商標及事實欄所載授權文字究係儲存在電腦遊戲主機內或扣案光碟內，並未能
      提出可為鑑定之機關以供參酌，本院認無委託鑑定機關鑑定之必要，是辯護人
      所辯仍應另以科學方法鑑定，即無足採。
    (二)事實欄所載授權文字藉電腦遊戲主機執行光碟後顯示，足以表示經告訴人西雅
      公司、新力公司生產、授權用意證明，依刑法第二百二十條第二項之規定，以
      文書論。再者，被告明知扣案光碟係盜拷告訴人西雅、新力公司生產之遊戲光
      碟，而經由消費者以電腦遊戲主機執行光碟後會顯示偽造之事實欄所載授權文
      字，被告仍販賣交付扣案光碟，因消費者已達於可隨時使用該偽造之準文書之
      狀態，且足以生損害於西雅公司、新力公司，自無待被告就盜拷光碟之內容更
      有所主張，應認被告於販賣交付盜拷光碟時即為行使偽造準文書。
    (三)又依商標法第六條規定，所謂商標之「使用」，係指為行銷之目的，將商標用
      於商品等，足以使相關消費者認識其為商標，故所指「為行銷之目的」應係針
      對行銷商品而言，並非指行銷商標。扣案盜拷光碟既分別燒錄有附表所示商標
      而經電腦遊戲主機執行時顯現，且附表所示商標已為消費者所熟識，足以表彰
      該商品一定品質或商譽之保證，扣案之盜拷遊戲光碟片已與附表所示商標結為
      一體。被告販賣盜拷遊戲光碟，自已構成明知為未得商標權人同意而於同一商
      品使用相同於他人註冊商標之圖樣之商品而販賣罪。
     從而，被告辯護人上開所辯各節，乃均無可採。
三、綜上所述，被告明知為未得商標權人同意而於同一商品使用相同於他人註冊商標
    之圖樣之商品而販賣及行使偽造私文書，事實明確，犯行堪以認定。
四、核被告所為，係犯修正後商標法第八十二條之明知為未得商標權人同意而於同一
    商品使用相同於他人註冊商標之圖樣之商品而販賣罪及刑法第二百十六條、第二
    百二十條第二項、第二百十條之行使偽造準私文書罪。被告行為後，商標法已於
    九十二年五月二十八日修正公布，於同年十一月二十八日施行，修正後商標法將
    原商標法第六十三條移置為第八十二條，而比較修正前商標法第六十三條及修正
    後商標法第八十二條之法定刑均相同，依刑法第二條第一項前段之規定，自應適
    用新修正之商標法第八十二條之規定。被告先後多次販賣侵害他人商標權之盜拷
    光碟及先後多次行使偽造授權文字之準私文書，各均時間緊接、方法相同、犯罪
    構成要件相同，顯係各基於概括犯意反覆為之，應各依連續犯之規定，分別論以
    一罪。被告以一販賣盜拷光碟行為同時觸犯上開二罪，為想像競合犯關係，應從
    一重之行使偽造準私文書罪處斷。至被告意圖販賣而陳列之行為，為販賣行為之
    前階段行為，故不另論罪。又被告行為時之著作權法第九十三條第三款、第八十
    七條之明知為侵害著作權之物，意圖營利而交付之方法侵害他人之著作權罪，係
    屬告訴乃論罪（新法係於九十二年六月九日修正公布，該法條之罪始列為公訴罪
    ），而告訴人並未就被告違反著作權法部分一併提出告訴（見台灣高雄地方法院
    檢察署八十七年度聲字第四三三五號卷第八至十一頁，同署八十七年度偵字第一
    六四七八號卷第四七至五一頁），故本院尚不得就被告所犯違反著作權法之部分
    處斷，附此敘明。
五、原審以被告罪證明確，予以論罪科刑，固非無見，惟查：(一)被告行為後，商標法
    已於九十二年五月二十八日修正公布，於同年十一月二十八日施行，修正後商標
    法將原商標法第六十三條移置為第八十二條，且修正前後之法定刑均屬相同，原
    判決未及比較新舊法，尚有未洽。(二)被告犯罪後，公平交易法第三十五條之罪，
    已改為行政罰前置主義（詳後述），原判決認公平交易法第三十五條為商標法第
    六十三條之特別規定，二罪間有法條競合之關係，依特別法優於普通法之原則，
    應從公平交易法第三十五條之規定論處，亦有未合。(三)原判決就扣案盜拷光碟未
    及依修正後商標法第八十三條之規定宣告沒收，而適用刑法第三十八條第一項第
    二款規定宣告沒收，亦有未當。被告上訴意旨指摘原判決量刑過重，雖無理由，
    但原判決既有上述可議之處，自應由本院撤銷改判。爰審酌被告為圖個人私利販
    賣盜拷光碟，侵害他人商標權及行使偽私文書，為無足取，且查扣之盜拷光碟數
    量不少，然被告前未曾犯罪，有台灣高等法院被告全國前案紀錄表在卷足憑等一
    切情狀，量處如主文所示之刑。扣案仿冒附表編號一所示商標及如附圖一所示授
    權文字之光碟片三千四百三十七片、仿冒附表編號二、三所示商標及如附圖二所
    示授權文字之光碟片四千一百三十八片，均為被告所有供犯罪所用之物，應依修
    正後商標法第八十三條之規定，不問屬於犯人與否，均沒收之。
六、公訴人起訴事實雖認被告販賣之盜拷光碟片上均有偽造西雅公司、新力公司之名
    稱、商號及條碼，此部分亦涉犯行使偽造私文書罪嫌。然扣案盜拷光碟片之外裝
    均無偽造西雅公司、新力公司之名稱、商號及條碼之事實，此已經檢察官及被告
    於準備程序所不爭執（見本院卷第九九頁），被告此部分犯行即屬不能證明，公
    訴人因認此部分與上開行使偽造私文書部分為實質上一罪關係，故不另為無罪諭
    知。
七、公訴意旨另以：被告販賣仿冒附表編號一、二、三所示商標之光碟片，另涉犯公
    平交易法第二十條第一項第一款之罪嫌，應依同法第三十五條規定論處。然被告
    行為後，公平交易法於八十八年二月三日修正公布，同年二月五日施行，而依修
    正後之公平交易法第二十條第一項規定：「事業就其營業所提供之商品或服務。
    不得有左列行為：一以相關事業或消費者所普遍認知之他人姓名、商號或公司名
    稱、商標、商品容器、包裝、外觀或其他顯示他人商品之表徵，為相同或類似之
    使用，致與他人商品混淆，或販賣、運送、輸出或輸入使用該項表徵之商品者。
    」，公平交易法第三十五條規定：「違反第十條、第十四條、第二十條第一項規
    定，經中央主管機關依第四十一條規定限期命其停止、改正其行為或採取必要更
    正措施而逾期未停止、改正其行為或未採取必要更正措施，或停止後再為相同或
    類似違反行為者，處行為人三年以下有期徒刑、拘役或科或併科新台幣一億元以
    下罰金。」，足見修正後之公平交易法係採行政罰前置主義，亦即須經公平交易
    委員會依同法第四十一條規定命行為人限期停止、改正其行為或採取必要更正措
    施之行政處分，逾期不為或仍予使用者，始得科處刑罰。又被告未經公平交易委
    員會科以行政罰，已經本院前審向公平交易委員會查明，有公平交易委員會九十
    二年五月二十日公參字第○九二○○○四五七○號函附卷可憑（見本院更二卷第
    一○三頁），是被告即無適用公平交易法第三十五條論處之餘地。公訴人因認此
    部分與前開有罪部分係屬法條競合關係，故不另為免訴之諭知。
八、台灣高雄地方法院檢察署九十年度偵字第二三三六八、二三三六九、三三三七０
    、二三三七一號移送併案意旨略以：被告於八十九年二月二十三日，在高雄市新
    興區○○○路三之一號異次元ＴＶ玩具專賣店，販入仿冒日商思奎爾股份有限公
    司之「ＦＩＮＡＬ．ＦＡＮＴＡＳＹ」商標及附表編號二、三所示商標之光碟片
    共二百二十八片，其中十六片復侵害日商思奎爾股份有限公司之著作權，其中十
    六片則侵害日商新力電腦娛樂股份有限公司之著作權，旋於同日即為警查獲。同
    署九十年度偵字第二三三六九、三三三七０、二三三七一號移送併案意旨略以：
    被告於八十九年四月十五日起，與林恩宏基於共同犯意聯絡，販賣分別侵害日商
    思奎爾股份有限公司、日商新力電腦娛樂股份有限公司、日商卡波光股份有限公
    司、日商可樂美股份有限公司、美商藝電公司商標、電腦程式著作權、語言著作
    權之光碟、攻略讀本，嗣於八十九年四月二十七日，為警查獲，扣得光碟片及攻
    略讀本六百本。移送併辦意旨均認被告之犯行亦涉犯違反商標法、著作權法及刑
    法行使偽造私文書等犯行。然被告於八十七年六月二十四日被查獲後，分別於相
    距一年八月、一年十月之久，始再犯賣侵害他人商標權、著作權之光碟片、攻略
    讀本，實難認被告第一次犯行與第二、三次犯行間有連續犯之適用，自非起訴效
    力所及，本院即不得併為審理，應移回由檢察官另行處理。
據上論斷，應依刑事訴訟法第三百六十九條第一項前段、第三百六十四條、第二百九
十九條第一項前段、修正後商標法第八十二條、第八十三條、刑法第十一條前段、第
二條第一項前段、第五十五條、第五十六條、第二百十六條、第二百二十條第二項、
第二百十條，判決如主文。
本案經檢察官王登榮到庭執行職務。
中      華      民      國    九十三    年      十      月    二十      日
                              臺灣高等法院高雄分院刑事第九庭
                                  審判長法官  張明松
                                        法官  任森銓
                                        法官  郭玫利
右正本證明與原本無異。
如不服本判決應於收受本判決後十日內向本院提出上訴書狀，其未述上訴理由者，
並得於提起上訴後十日內向本院補提理由書狀（均須按他造當事人之人數附繕本)「
切勿逕送上級法院」。
                              書記官  翁心欣
中      華      民      國    九十三    年      十      月    二十      日
附錄本判決論罪科刑法條
刑法第二百十六條：
行使第二百十條至第二百十五條之文書者，依偽造、變造文書或登載不實事項或使登
載不實事項之規定處斷。
刑法第二百十條：
偽造、變造私文書，足以生損害於公眾或他人者，處五年以下有期徒刑。
刑法第二百二十條：
在紙上或物品上之文字、符號、圖畫、照像，依習慣或特約，足以為表示其用意之證
明者，關於本章及本章以外各罪，以文書論。
錄音、錄影或電磁紀錄，藉機器或電腦之處理所顯示之聲音、影像或符號，足以為表
示其用意之證明者，亦同。
稱電磁紀錄，指以電子、磁性或其他無法以人之知覺直接認識之方式所製成之紀錄，
而供電腦處理之用者。
修正後商標法第八十二條：
明知為前條商品而販賣、意圖販賣而陳列、輸出或輸入者，處一年以下有期徒刑、拘
役或科或併科新臺幣五萬元以下罰金。
附表：
┌───┬───────┬───────┬───────┬───────┐
│編號  │ 商標圖樣     │商標專用期間  │專用商品範圍  │商標專用權人  │
├───┼───────┼───────┼───────┼───────┤
│    │              │七十三年七月一│計算機、家用微│              │
│ 一   │              │日起迄於九十三│電腦、電視遊樂│日商西雅公司  │
│      │              │年六月三十日  │器、電腦軟體等│              │
│      │              │              │              │              │
├───┼───────┼───────┼───────┼───────┤
│      │              │八十四年三月一│電腦、錄有電腦│原係日商蘇妮公│
│ 二   │              │日至九十四年二│程式之磁碟、磁│司所有嗣移轉給│
│      │              │月二十八日止  │卡、光碟等    │日商新力公司  │
│      │              │              │              │              │
├───┼───────┼───────┼───────┼───────┤
│      │              │八十五年三月十│電腦、錄有電腦│              │
│ 三   │              │六日至九十五年│程式之磁碟、磁│日商新力公司  │
│      │              │三月十五日止  │卡、光碟等    │              │
│      │              ││              │              │
└───┴───────┴───────┴───────┴───────┘
